臺灣板橋地方法院刑事判決　　　　　　　96年度訴字第3337號
公　訴　人　臺灣板橋地方法院檢察署檢察官
被　　　告　丙○○
選任辯護人　林長泉　律師
上列被告因強盜案件，經檢察官提起公訴（96年度偵字第18144
號），本院判決如下：
    主  文
丙○○攜帶兇器，於夜間侵入住宅搶奪，因脫免逮捕，而當場施
以強暴，處有期徒刑柒年月。
扣案美工刀壹支，沒收。
　  事  實
一、丙○○於民國（下同）96年8 月5 日凌晨3 時餘，攜帶其所
    有，於客觀上足對人之生命、身體、安全構成威脅，具有危
    險性之美工刀1 支，騎乘車牌號碼LLJ-277 號重型機車行經
    臺北縣三重市○○路○ 段178 巷口，見獨自步行返家之乙○
    ○（起訴書誤載為「張」雅玲），認有機可乘，乃萌生為自
    己不法之所有之意圖，旋將機車停於巷口，下車尾隨乙○○
    ，嗣於同日凌晨3 時20餘分許，丙○○尾隨乙○○行至臺北
    縣三重市○○路○ 段178 巷39號3 樓、4 樓間之樓梯間處，
    乙○○原以為後方加快腳步之人係鄰居，乃靠牆邊欲讓之先
    行，丙○○即猝然徒手強扯乙○○所有已緊夾於胸前之皮包
    （內有新臺幣3 、4 千元、提款卡〈含密碼〉、行動電話手
    機、國民身分證、全民健康保險卡、鑰匙、香菸及打火機等
    物），乙○○雖極力反抗而手臂遭丙○○抓傷，其皮包仍因
    背帶扯斷而遭搶奪得逞，丙○○隨即往樓下逃跑，乙○○因
    不甘損失，乃自後追趕而跳至丙○○背上，並以手臂勒住丙
    ○○頸部，丙○○即基於普通傷害之犯意將之甩落於地，致
    乙○○受有右腳擦傷（分別約為1.8 公分、1.0 公分）、右
    手腕擦傷（約0.5 公分）、左腳內側擦傷（約5.5 公分）等
    傷害，但乙○○仍奮力起身追趕至2 樓樓梯間，並與丙○○
    發生拉扯，惟終因體力不支而癱坐於地，然乙○○仍苦苦喊
    叫、哀求返還皮包，丙○○見狀一時緊張乃將皮包丟還乙○
    ○，然因乙○○並未停止喊叫，丙○○擔心他人聽聞而前來
    ，為脫免逮捕乃接續前開普通傷害之犯意，自褲袋取出前開
    美工刀（原置於同一褲袋內之行動電話手機〈門號：000000
    0000，廠牌、型號：PIERRE CARDINPC8998 〉隨之掉落於地
    ）朝癱坐於地之乙○○揮劃數刀，致乙○○受有嘴部創傷（
    約1.0 公分）、右手腕創傷（約0.8 公分）、左腳外側創傷
    （約6.5 公分）等傷害而難以抗拒，便求饒不再哭喊，丙○
    ○始趁隙下樓逃逸。乙○○隨即拾起丙○○不慎掉落之該行
    動電話手機回住處，並打電話報警處理。嗣因丙○○以其弟
    葉文凱之行動電話手機傳簡訊至前開掉落於案發地經乙○○
    拾起之該行動電話手機，經警回撥電話與丙○○聯絡，佯稱
    拾得行動電話手機欲返還而與丙○○約於其住處（臺北縣三
    重市○○路○ 段93巷6 號2 樓）見面，其後於同日5 時30分
    許，在臺北縣三重市○○路○ 段93巷6 號1 樓為警逕行拘提
    下樓開大門之丙○○，並於同日7 時50分許，經丙○○帶同
    警員至臺北縣三重市○○路○ 段93巷6 號2 樓扣得前開美工
    刀1 支。
二、案經乙○○訴由臺北縣政府警察局三重分局移送臺灣板橋地
    方法院檢察署檢察官偵查起訴。
    理  由
一、按被告以外之人於審判外之言詞或書面陳述，除法律有規定
    者外，不得作為證據；又被告以外之人於審判外之陳述，雖
    不符第159 條之1 至第159 條之4 之規定，但經當事人於審
    判程序同意作為證據，法院審酌該言詞陳述或書面陳述作成
    時之情況，認為適當者，亦得為證據；當事人、代理人或辯
    護人於法院調查證據時，知有第159 條第1 項不得為證據之
    情形，而未於言詞辯論終結前聲明異議者，視為有前項之同
    意，刑事訴訟法第159 條第1 項、第159 條之5 規定甚明。
    查本判決後開所引用之被告以外之人於審判外之陳述（包括
    書面陳述），縱認屬傳聞證據，而不符第159 條之1 至第15
    9 條之4 之規定，惟檢察官、被告及辯護人就前揭審判外陳
    述之證據能力，於本院準備程序及審判期日時均表示無意見
    力而不予爭執，且迄至言詞辯論終結前亦未聲明異議。本院
    審酌上開證據資料製作時之情況，尚查無違法不當及證明力
    明顯過低之瑕疵，亦認為以之作為證據應屬適當，故揆諸前
    開法律規定與說明，爰逕依刑事訴訟法第159 條之5 規定，
    認前揭證據資料均例外有證據能力，合先敘明。
二、訊據被告丙○○坦承上開犯罪事實，核與告訴人即證人乙○
    ○於檢察官偵查及本院審理時之證述相符，且有監視器翻拍
    照片6 張、乙○○提出之由臺北縣立醫院於96年8 月5 日出
    具之驗傷診斷證明書〈《甲種》北縣醫診字第9607353 號〉
    1 紙（見臺灣板橋地方法院檢察署96年度偵字第18144 號卷
    第30頁、第35頁至第38頁；雖該驗傷診斷證明書將傷勢均載
    為「擦傷」，惟部分係刀傷一節，業據證人乙○○於檢察官
    偵查及本院審理中結證屬實，且其亦敘明因傷口細長故可分
    辨，並當庭出示左腳外側確實有一細長之疤痕無訛，故堪認
    該部分記載稍欠詳實）附卷足憑，復有美工刀1 支、行動電
    話手機〈門號：0000000000，廠牌、型號：PIERRE CARDINP
    C8998 〉扣案足資佐證。至於辯護人雖為被告辯護稱：被告
    雖將皮包拿走，但與告訴人雙方均尚在追趕拉扯，而被告亦
    未翻查皮包內之財物，故搶奪犯行尚屬未遂，又被告將皮包
    丟還告訴人，應有刑法第27條中止未遂之適用云云；然查：
    依告訴人指證及被告供承之犯罪情節以觀，告訴人於被告搶
    走皮包後固曾追趕被告且發生拉扯，惟終因體力不支而癱坐
    於地，嗣因告訴人苦苦喊叫、哀求，丙○○見狀一時緊張始
    將皮包丟還乙○○，該搶得之皮包顯曾置於被告之實力支配
    之下無疑，而非處於未遂狀態，又既然已屬既遂狀態，則被
    告之後將皮包丟還告訴人亦僅屬量刑審酌情狀而核與「中止
    未遂」無涉，是辯護人所辯自非可採。從而，本案事證已臻
    明確，被告犯行洵堪認定，自應依法論科。
三、按刑法第321 條第1 項第3 款規定所謂之兇器，其種類並無
    限制，凡客觀上足對人之生命、身體、安全構成威脅，具有
    危險性之兇器均屬之，且祇須為犯行時攜帶此種具有危險性
    之兇器為已足，不論行為人是否於攜帶之初即有行兇之意圖
    、是否攜帶之目的在於便利犯案、是否於犯案之過程中已經
    使用該兇器（參照最高法院70年台上字第1613號、79年台上
    字第5253號判例意旨、最高法院94年台上字第3149號判決意
    旨），又刑法第321 條第1 項第1 款之夜間侵入住宅竊盜罪
    ，其所謂「住宅」，乃指人類日常居住之場所而言，公寓亦
    屬之。至公寓樓下之「樓梯間」，雖僅供各住戶出入通行，
    然就公寓之整體而言，該樓梯間為該公寓之一部分，而與該
    公寓有密切不可分之關係，故於夜間侵入公寓樓下之樓梯間
    竊盜，難謂無同時妨害居住安全之情形，自應成立刑法第32
    1 條第1 項第1 款於夜間侵入住宅竊盜罪（參照最高法院76
    年台上字第2972號判例）。復按刑法第329 條之以強盜論，
    即以強盜罪相當條文處罰之意，並非專以第328 條第1 項之
    強盜論，故第330 條所謂犯強盜罪，不僅指自始犯強盜罪者
    而言，即依第329 條以強盜論者，亦包括之，如此項準強盜
    有第321 條第1 項各款情形之一，自應依第330 條論處（參
    照最高法院42年台上字第523 號判例、48年台上字第166 號
    判例、87年度台上字第3040號判決意旨）。查被告丙○○攜
    帶兇器，於夜間侵入公寓之「樓梯間」搶奪告訴人之皮包得
    逞，且將乙○○甩落於地造成告訴人受傷及為脫免逮捕而持
    美工刀劃傷告訴人等犯行，核係犯刑法第330 條第1 項之加
    重準強盜（攜帶兇器，於夜間侵入住宅搶奪，因脫免逮捕而
    當場施以強暴）、刑法第277 條第1 項之普通傷害罪（被告
    因脫免逮捕而持美工刀劃傷告訴人，依其施以強暴之手段、
    方法等客觀行為為綜合判斷，應認另具有普通傷害之犯意而
    非屬強暴行為之當然結果）。被告於密切接近之時、地實施
    普通傷害犯行，侵害同一之法益，各行為之獨立性極為薄弱
    ，依一般社會健全觀念，在時間差距上，難以強行分開，在
    刑法評價上，以視為數個舉動之接續施行，合為包括之一行
    為予以評價，較為合理，屬接續犯，而為包括之一罪。被告
    一行為觸犯上開2 罪名，為想像競合犯，應從一重論以加重
    準強盜罪（起訴書於犯罪事實欄已敘明「得手後」字樣，惟
    於論罪時卻援引刑法第330 條第2 項、第1 項之加重準強盜
    未遂罪，又於犯罪事實欄已記載告訴人受傷害之事實，惟於
    論罪時漏列刑法第277 條第1 項之普通傷害罪，均容有未洽
    〈未遂與既遂，僅犯罪狀態不同，不生變更起訴法條問題〉
    ）。另被告雖於搶奪皮包時抓傷告訴人之手臂及扯斷皮包之
    背帶，惟因係於搶奪之過程中所生，與搶奪犯行有密切之關
    係，尚難認另有傷害及毀損之犯意，應屬搶奪犯行之當然結
    果而不因論罪（參照最高法院86年台上字第3835號刑事判決
    意旨）。至於公訴人雖認告訴人因不甘損失，自後追趕而於
    樓梯間跳至丙○○背上欲取回皮包，丙○○乃將之摔落於地
    一節涉犯準強盜罪嫌，惟經刑法第329 條擬制為強盜罪之強
    暴、脅迫構成要件行為，乃指達於使人難以抗拒之程度者而
    言，因刑法第329 條準強盜罪之規定，將竊盜或搶奪之行為
    人為防護贓物、脫免逮捕或湮滅罪證而當場施強暴、脅迫之
    行為，視為施強暴、脅迫使人不能抗拒而取走財物之強盜行
    為，乃因準強盜罪之取財行為與施強暴、脅迫行為之因果順
    序，雖與強盜罪相反，卻有時空之緊密連接關係，以致竊盜
    或搶奪故意與施強暴、脅迫之故意，並非截然可分，而得以
    視為一複合之單一故意，亦即可認為此等行為人之主觀不法
    與強盜行為人之主觀不法幾無差異；復因取財行為與強暴、
    脅迫行為之因果順序縱使倒置，客觀上對於被害人或第三人
    所造成財產法益與人身法益之損害卻無二致，而具有得予以
    相同評價之客觀不法。故擬制為強盜行為之準強盜罪構成要
    件行為，雖未如刑法第328 條強盜罪之規定，將實施強暴、
    脅迫所導致被害人或第三人不能抗拒之要件予以明文規定，
    惟必於竊盜或搶奪之際，當場實施之強暴、脅迫行為，已達
    使人難以抗拒之程度，其行為之客觀不法，方與強盜行為之
    客觀不法相當，而得與強盜罪同其法定刑。故刑法第329 條
    之規定，並未有擴大適用於竊盜或搶奪之際，僅屬當場虛張
    聲勢或與被害人或第三人有短暫輕微肢體衝突之情形（參照
    司法院大法官會議釋字第630 號解釋之解釋文及理由書）。
    被告於告訴人自後跳至其身上時加以甩開，僅係與告訴人有
    短暫輕微肢體衝突，非達使人難以抗拒之程度，揆諸前開說
    明，應尚不構成準強盜罪名，是公訴人就此容有誤會，然此
    部分原若成立準強盜罪，核與前開論罪科刑之犯罪事實有實
    質上一罪關係，故不就此另為無罪之諭知。爰審酌被告丙○
    ○並無前科紀錄，此固有臺灣高等法院被告前案紀錄表1 紙
    在卷足憑，然其年輕力富，不思正當工作以取得財物，竟貪
    圖一己之私利，於暗夜尾隨夜歸女子為此犯行之犯罪動機、
    目的、手段、對告訴人身心危害甚大、於逃離前業將搶得之
    皮包丟還告訴人及其品行、智識程度、犯罪後於本院審理中
    終能坦承全部犯行，已見悔意等一切情狀，量處如主文所示
    之刑，以資懲儆。
四、扣案美工刀1 支，係供被告為本案犯罪所用之物，且係被告
    所有，業據其供明無訛，爰依刑法第38條第1 項第2 款之規
    定宣告沒收；至於扣案行動電話手機〈門號：0000000000，
    廠牌、型號：PIERRE CARDINPC8998 〉，尚與本案犯行無涉
    ，爰不予宣告沒收，附此敘明。
據上論斷，應依刑事訴訟法第299 條第1 項前段，刑法第330 條
第1 項、第277 條第1 項、第55條、第38條第1 項第2 款，刑法
施行法第1 條之1 第1 項、第2 項前段，判決如主文。
本案經檢察官甲○○到庭執行職務。
中　　華　　民　　國　　96　　年　　11　　月　　14　　日
                  刑事第十五庭  審判長法　官   陳鴻清
                                      法  官   朱嘉川
                                      法  官   劉安榕
以上正本證明與原本無異。
如不服本判決應於送達後10日內向本院提出上訴狀。
                                      書記官   莊川億
中　　華　　民　　國　　96　　年　　11　　月　　14　　日
附錄本案論罪科刑法條全文：
刑法第330 條：
犯強盜罪而有第三百二十一條第一項各款情形之一者，處七年以
上有期徒刑。
前項之未遂犯罰之。
刑法第277 條：
傷害人之身體或健康者，處三年以下有期徒刑、拘役或一千元以
下罰金。
犯前項之罪因而致人於死者，處無期徒刑或七年以上有期徒刑；
致重傷者，處三年以上十年以下有期徒刑。
